【裁判字號】    99,交易,198
【裁判日期】    991130
【裁判案由】    過失致死等
【裁判全文】
臺灣嘉義地方法院刑事判決             99年度交易字第198號
公  訴  人  臺灣嘉義地方法院檢察署檢察官
被      告  陳芓聿
選任辯護人  吳啟勳律師
上列被告因過失致死等案件，經檢察官提起公訴（九十九年度偵
字第四三三一、四三四九、四四八一號），被告於準備程序中就
被訴事實為有罪之陳述，經本院裁定進行簡式審判程序，判決如
下：
    主          文
陳芓聿因過失致人於死，處有期徒刑壹年。
    犯罪事實及理由
一、本案犯罪事實及證據均引用檢察官起訴書（如附件）之記載
    ，另犯罪事實欄一第二行「四三二九—ＵＳ」應更正為「四
    二三九—ＵＳ」、第三行「嘉一五七線公路」應更正為「一
    五七線縣道」、第五行「二十五公里」應更正為「六十公里
    」、第十三行「應注意行車速度依速限標誌或標線之規定」
    應更正為「應注意車前狀況，隨時採取必要之安全措施」、
    第十九行「以時速六十公里之速度貿然駛入」應更正為「未
    注意車前狀況，採取必要之安全措施，且未減速貿然駛入」
    （孫志成、孫慧珊、孫偉翔、孫偉傑受傷部分，業據撤回告
    訴），證據欄並補充「被告陳芓聿於本院之自白、告訴人王
    永成於本院之指訴、告訴人王永成之妻呂春蓉於本院之指述
    、證人即到場處理之嘉義縣警察局朴子分局龍崗派出所警員
    陳輝憲、林永發、嘉義縣警察局朴子分局交通事故處理小組
    警員吳哲明、嘉義縣警察局朴子分局東石分駐所警員呂永福
    於本院之證述、嘉義縣交通局九十九年七月二十二日嘉縣交
    工字第○九九○○一七三八二號函、嘉義縣東石鄉公所九十
    九年七月二十六日嘉東鄉建字第○九九○○○八○三七號函
    、嘉義縣政府九十九年七月二十七日府地劃字第○九九○一
    二五五○六號函、交通部公路總局第五區養護工程處水上工
    務段九十九年七月二十九日五工水字第○九九○○○五○五
    六號函、嘉義縣政府九十九年八月六日府水工字第○九九○
    一三一八六七號函、交通部公路總局第五區養護工程處水上
    工務段九十九年十月二十六日五工水字第○九九○○○七一
    九○號函、交通部公路總局東西向快速公路南區工程處第三
    工務段九十九年十一月八日快南三字第○九九○○○○九六
    五號函及本院九十九年十一月十日、十一月十一日、十一月
    十五日、十一月十七日辦理刑事案件電話紀錄查詢表」。
二、本件係經被告陳芓聿於準備程序當庭表示認罪，而經本院裁
    定以簡式審判程序加以審理，則依據刑事訴訟法第二百七十
    三條之二、同法第一百五十九條第二項之規定，不適用傳聞
    法則有關限制證據能力之相關規定。
三、另起訴意旨認被告亦有以超過當地速限時速二十五公里之時
    速六十公里駕車因而肇事致被害人王蕭阿菊、王君死亡之
    過失等情，無非依據證人吳哲明事後在被告行向之一五七線
    縣道距案發地點前約二‧五公里處所拍攝之時速二十五公里
    之速限標誌之照片（見第七八三號偵查卷第一五八頁）及本
    案相關案卷送請臺灣省嘉雲區車輛行車事故鑑定委員會鑑定
    結果認被告駕車經過肇事路口有嚴重超速情形（見第七八三
    號偵查卷第一五五至一五七頁）。惟該時速二十五公里之速
    限標誌係由交通部公路總局東西向快速公路南區工程處第三
    工務段於九十九年一月十六日所設置，有該工務段九十九年
    十一月八日快南三字第○九九○○○○九六五號函（見本院
    卷第一八七頁）及本院九十九年十一月十一日辦理刑事案件
    電話紀錄查詢表（見本院卷第一九二頁）在卷可稽，證人吳
    哲明復於本院證稱：上開照片係其案發之後於九十九年三月
    二十三日拍攝，無法確認該時速二十五公里之速限標誌係何
    時設置，發地地點原速限應為時速六十公里等語（見本院卷
    第一九七、一九八、二二三、二二四頁），可見本案案發當
    時該時速二十五公里之速限標誌尚未設置，案發當時當地速
    限應為時速六十公里，事故現場亦未留有被告所駕車輛之煞
    車痕或其他跡證可供佐證被告當時車速，有道路交通事故現
    場圖在卷可參（見第七八三號偵查卷第一九頁），自無從認
    定以被告自陳案發當時車速時速六十公里有超速行駛之過失
    。是以，起訴意旨關於被告此部分之過失行為之記載，尚有
    誤會，併此敘明。
四、核被告所為，係犯刑法第二百七十六條第一項之過失致死罪
    。被告以一過失行為，同時致被害人王蕭阿菊、王君死亡
    ，為想像競合犯，應從一重之刑法第二百七十六條第一項之
    過失致死罪處斷。又被告辯護人雖為被告辯稱：被告於案發
    之後即向到場處理警員供承自己駕車肇事，應有刑法第六十
    二條自首規定之適用云云，惟按刑法第六十二條所謂自首，
    以犯人在其犯罪未發覺前，向有偵查犯罪權限之機關或公務
    員自承犯罪，而受裁判為要件。所謂未發覺之罪，並非以有
    偵查犯罪權之機關或人員確知其人犯罪無誤為必要，苟該等
    機關或人員對於其有確切之根據得為合理之可疑時，即得謂
    為已發覺（最高法院九十九年度臺上字第三五四三號判決參
    照）。查證人林永發於本院證稱：本案案發後係其最先到場
    ，證人陳輝憲、呂永福、吳哲明嗣依序到場，其到場時，被
    告仍被夾在所駕駛富豪汽車駕駛座上，但其未與被告交談，
    告訴人王永成當時有告知伊母親騎乘機車被一台富豪汽車撞
    及，富豪汽車再撞及對向現代休旅車等語（見本院卷第二一
    六至二一八頁）；證人陳輝憲於本院證稱：其案發當日到場
    時，被告仍卡在車上，當時其傷勢嚴重，急著將其拉出送醫
    ，只有問其姓名及傷勢，未問車禍發生情形，後來現場有民
    眾主動告知係富豪汽車撞到機車，嗣證人吳哲明一到場，就
    有告知證人吳哲明本案車禍發生經過等語（見本院卷第一六
    ○、一六一、二一九、二二○頁）；證人呂永福於本院證稱
    ：其當時係負責維持現場交通，不知到場時被告是否仍在場
    ，未與被告交談等語（見本院卷第二二一、二二二頁）；證
    人吳哲明於本院證稱：其案發當日到場時，未看到被告，證
    人陳輝憲於其到場時有告知係被告所駕駛自用小客車撞及機
    車，再撞及對向車道上另一台車輛，故其後來於九十八年十
    二月二十九日至醫院為被告製作筆錄時，已知車禍發生經過
    等語（見本院卷第一九九、二○○頁），足認在被告於九十
    八年十二月二十九日向證人吳哲明承認肇事前，證人吳哲明
    對其涉犯本案過失致死犯行，已有合理之可疑，被告並未在
    有偵查權限之之機關或人員發覺前自首而受裁判，尚難邀自
    首減刑之寬典，辯護意旨認被告犯行成立自首，應有刑法第
    六十二條規定之適用，尚有誤會，附此敘明。爰依被告於本
    院之供述及卷內事證等，審酌：被告係大學畢業之智識程度
    ，現擔任嘉義縣政府社會處社工科社工、已婚、無小孩之生
    活狀況，其就本次車禍之過失程度，造成被害人王蕭阿菊、
    王君死亡之結果，被害人王蕭阿菊就本件車禍本身亦有過
    失，被告犯後於本院坦承犯行，惟尚未與被害人王蕭阿菊、
    王君家屬達成民事上和解，獲得其諒解（被害人王蕭阿菊
    、王君家屬要求賠償新臺幣七百萬元，被告僅能負擔六百
    三十萬元）等一切情狀，量處如主文所示之刑，以資懲儆。
五、公訴意旨另以：被告於九十八年十二月二十七日下午五時二
    十分許，駕駛車牌號碼四二三九—ＵＳ（起訴書誤載為四三
    二九—ＵＳ）號自用小客車，附載侯美惠、陳淑齡、陳志賢
    ，沿嘉義縣東石鄉○○○○縣道，由北往南方向行駛，駛至
    嘉義縣東石鄉東崙村栗子崙一八之一一號前之交岔路口時，
    不慎與沿上址前之東西向產業道路，由西往東方向行駛，亦
    駛至上揭路口由王蕭阿菊騎乘附載王君之車牌號碼八九八
    —ＤＵＦ號普通重型機車發生撞擊，被告所駕駛上開自用小
    客車復失控撞及告訴人孫志成所駕駛附載告訴人孫慧珊、孫
    偉翔、孫偉傑之車牌號碼○四九二—ＮＬ號自用小客貨兩用
    車，致孫志成受有胸部挫傷、雙側第五及第六肋骨骨折、頭
    部撕裂傷、右腳第一蹠骨及趾骨關節脫位併第二趾骨骨折之
    傷害，孫慧珊受有右側遠端橈骨骨折、臉部及右上肢擦傷、
    外傷性鼻出血之傷害，孫偉傑受有腦震盪、急性支氣管炎、
    臉及頭皮擦傷、眼瞼皮膚裂傷、前額開放性傷口之傷害，孫
    偉翔受有頭部外傷合併頭皮撕裂傷之傷害，因認被告此部分
    所為，尚涉犯刑法第二百八十四條第一項前段之過失傷害罪
    嫌云云。惟按告訴乃論之罪，告訴人於第一審辯論終結前，
    得撤回其告訴，又告訴經撤回者，應諭知不受理之判決，刑
    事訴訟法第二百三十八條第一項、第三百零三條第三款分別
    定有明文。查本件告訴人孫志成、孫慧珊、孫偉翔、孫偉傑
    告訴被告過失傷害案件，公訴意旨認係觸犯刑法第二百八十
    四條第一項前段之傷害罪，依同法第二百八十七條前段之規
    定，須告訴乃論。茲據告訴人具狀撤回告訴，有撤回告訴狀
    附卷可稽（見本院卷第一五一、一五二頁），惟公訴意旨認
    此部分與上揭論罪科刑之過失致死罪間有一行為觸犯數罪名
    之想像競合犯關係，屬裁判上一罪，爰不另為不受理之諭知
    。
據上論斷，應依刑事訴訟法第二百八十四條之一、第二百七十三
條之一第一項、第二百九十九條第一項前段、第三百十條之二、
第四百五十四條第二項，刑法第二百七十六條第一項、第五十五
條，刑法施行法第一條之一第一項、第二項前段，判決如主文。
本案經檢察官陳志川到庭執行職務。
中    華    民    國    99    年    11    月    30    日
                    交通法庭    法  官  鄭雅文
以上正本證明與原本無異。
如不服本判決應於判決送達後十日內向本院提出上訴書狀，並應
敘述具體理由；其未敘述上訴理由者，應於上訴期間屆滿後二十
日內向本院補提理由書（均須按他造當事人之人數附繕本）「切
勿逕送上級法院」。告訴人或被害人如對於本判決不服者，應具
備理由請求檢察官上訴，其上訴期間之計算係以檢察官收受判決
正本之日期為準。
中    華    民    國    99    年    11    月    30    日
                                書記官  潘宜伶
附錄論罪科刑法條：
刑法第二百七十六條第一項
因過失致人於死者，處二年以下有期徒刑、拘役或二千元以下罰
金。

司法院資訊處製作；財團法人民間司法改革基金會備份。
